【裁判字號】    90,訴,1311
【裁判日期】    900629
【裁判案由】    土地增值稅
【裁判全文】
高雄高等行政法院裁定                              九十年度訴字第一三一一號
    原      告  甲○○○
    訴訟代理人  戊○○
    被      告  台南市稅捐稽徵處
    代  表  人  乙○○處長
    訴訟代理人  丁○○
                丙○○
右當事人間因土地增值稅事件，原告不服台南市政府中華民國九十年三月五日南市法
濟字第二○七○八一號訴願決定，提起行政訴訟，本院裁定如左：
    主  文
原告之訴駁回。
訴訟費用由原告負擔。
    理  由
一、按提起行政訴訟，以有行政處分之存在為前提，所謂行政處分，依訴願法第三條
    第一項規定，係指中央或地方機關就公法上具體事件所為之決定或其他公權力措
    施而對外直接發生法律效果之單方行政行為而言。至於行政機關所為單純的事實
    述或理由之說明，因非對人民之請求有所准駁，人民既不因該項述或說明而
    生法律效果，自非行政處分，即不得對之提起訴願，亦經最高行政法院著有六十
    二年度裁字第四一號判例可資參照。
二、查訴外人陳松齡所有坐落於台南市○○段三地號之土地之應有部分，前經台灣台
    南地方法院於八十七年九月四日拍賣，並由第三人拍定，被告乃依一般用地稅率
    核課土地增值稅新台幣二、二七四、二三五元。嗣後債權人即原告自八十八年三
    月二十四日起，陸續向被告申請依土地稅法第三十九條之二規定，就上開系爭土
    地免徵土地增值稅，然被告以系爭土地係於土地稅法第三十九條之二修正公布生
    效日（八十九年一月二十八日）前拍定，依財政部八十九年八月一日台財稅字第
    ○八九○四五五二○六號函釋，應適用修正前之規定；另系爭土地依都市計畫法
    分區使用編定為「農業區」，而土地登記謄本所載地目為「養」，係屬行為時土
    地稅法施行細則第五十七條規定之「耕地以外之其他農業用地」，遂依據行為時
    土地稅法施行細則第五十八條規定，以八十九年八月十七日八九南市稅財字第一
    ○一一○一號函通知原告依法檢附相關證明文件憑辦。原告對上開通知函表示不
    服，經向被告提出復查，卻遭被告以八十九年十一月九日八九南市稅法字第一一
    七一九五復查決定書以程序不合而駁回。原告猶不甘服，再向台南市政府提起訴
    願，亦遭該府以九十年三月五日南市法濟字第二○七○八一號訴願決定駁回，乃
    提起本件行政訴訟。惟查，原告前就系爭土地向被告申請免徵土地徵值稅，被告
    則以八十九年八月十七日八九南市稅財字第一○一一○一號函覆原告之申請，茲
    觀該函內容，無非係通知原告應依據行為時之土地稅法施行細則第五十八條第一
    項第二款之規定，檢附土地登記簿謄本、承受人戶口名簿影本、承受人無專任農
    耕以外職業或勞動工作之切結書、承受人繼續作農業使用承諾書、土地使用分區
    證明及現行耕作之農地等證明文件，俾被告得憑以辦理原告代位土地承受人申請
    免徵土地增值稅之事宜而已，並非本於行政權作用逕對原告之申請予以否准，對
    原告權益要不生具體的法律上效果，故被告上開函文，核其性質，乃係觀念之通
    知，而非對原告請求事項有所准駁之行政處分，揆諸首揭說明，自不得提起行政
    爭訟以求救濟。原告未查，逕對被告上開之通知函不服而提起復查及訴願，自有
    未合。被告及訴願機關均分別以程序不合，而決定予以駁回，洵無違誤。原告復
    對之提起行政訴訟，即屬於不備起訴要件，自為法所不許，應予駁回。又原告起
    訴既非合法，其實體上主張，即毋庸審究，附此說明。
三、據上論結，本件原告之訴為不合法，爰依行政訴訟法第一百零七條第一項第一款
    、第一百零四條、民事訴訟法第九十五條、第七十八條，裁定如主文。
中      華      民      國      九十    年      六      月    二十九    日
                                高雄高等行政法院第三庭
                                            審判長法官  林茂權
                                            法      官  蘇秋津
                                            法      官  邱政強
右為正本係照原本作成。
如不服本裁定，應於裁定送達後十日內以書狀明理由，經本院向最高行政法院提出
抗告（須按對造人數附具繕本）；並應預繳送達用掛號郵票六份（每份三十四元）。
中      華      民      國      九十    年      六      月    二十九    日
                                            法院書記官  涂瓔純


司法院資訊處製作；財團法人民間司法改革基金會備份。
